最高法院刑事判決　　　　　　　　　　　　　　　九十三年度台上字第二八五四號
　　上　訴　人
　　（即被告）　乙○○
　　上 訴人 即
　　被告之配偶　甲○○　女住同.
右上訴人等因被告違反槍砲彈藥刀械管制條例案件，不服台灣高等法院台中分院中華
民國九十三年三月三十一日第二審判決（九十三年度上訴字第二四五號，起訴案號：
台灣彰化地方法院檢察署九十二年度偵字第五六一八號），提起上訴，本院判決如左
：
    主  文
上訴駁回。
    理  由
一甲○○上訴部分：
按刑事訴訟法第三百七十七條規定，上訴於第三審法院，非以判決違背法令為理由，
不得為之。是提起第三審上訴，應以原判決違背法令為理由，係屬法定要件。如果上
訴理由狀並未依據卷內訴訟資料，具體指摘原判決不適用何種法則或如何適用不當，
或所指摘原判決違法情事，顯與法律規定得為第三審上訴理由之違法情形，不相適合
時，均應認其上訴為違背法律上之程式，予以駁回。本件上訴人即被告之配偶甲○○
上訴意旨略稱：刑法第六十二條規定「對於未發覺之罪自首而受裁判者」，為自首之
成立要件，所謂「發覺」，係指有偵查犯罪職務之公務員知悉犯罪事實而言，而所謂
知悉以該管公務員確知為必要，如犯罪事實懷疑其已發生而為該管公務員所不知，僅
係推測其已發生而與事實巧合，均與已發覺之情形有別。又此項對犯罪人之嫌疑，須
有確切之根據得合理之可疑者，始足當之，若單純主觀上之懷疑，即不得謂已發生嫌
疑。本件被告乙○○遭人檢舉持有槍械後，警方獲得信息猶未確知為事實，及至申請
監聽被告所持有行動電話通話，觀其內容，猶未能證明被告持有槍械產生合理之懷疑
程度，經搜索亦無所獲，足見警方當時並無證據證明被告持有槍械，而達發覺被告犯
持有槍械之程度，苟非被告於事後主動自首，警方實無從查獲槍械，被告應合自首之
要件，原判決認不合自首之要件，顯然違背法令等語。
惟查證據之取捨、證據證明力之判斷，以及事實有無之認定，屬事實審法院之職權，
苟其所為之判斷，並不違背經驗法則及論理法則，即不能任意指為違法。本件原審認
定上訴人即被告有原判決所載之未經許可，無故持有半自動手槍及子彈之犯行，係以
該事實已據被告坦承不諱，並有經警查扣之半自動手槍三支及子彈十三顆可稽，該槍
、彈經送鑑定結果，確均具殺傷力而屬列管之槍、彈，有內政部警政署刑事警察局槍
彈鑑定書可憑等事證，予以綜合判斷，認被告所為，成立槍砲彈藥刀械管制條例第七
條第四項之未經許可，持有手槍罪及同條例第十二條第四項之未經許可，持有子彈罪
，依想像競合犯規定，從一重之未經許可，持有手槍罪處斷，並於法定刑內量處其刑
，已詳其所憑證據及認定之理由。復說明被告為警拘提到案後，供承持有槍、彈，
並帶警員取出其持有之槍、彈，屬自白犯罪，不符自首之要件之理由。所為論斷，均
有卷存證據資料可資覆按。從形式上觀察，並無違背法令之情形存在。查原判決已說
明刑法第六十二條前段規定「對於未發覺之罪自首而受裁判者，減輕其刑」，所稱之
「發覺」，並不以有偵查犯罪權之機關或人員確知其人犯罪無誤為必要，如有確切之
根據得為合理之可疑，而對行為人發生嫌疑時，即得謂為已發覺。本件警方係依據線
報檢舉被告涉有販賣槍枝罪嫌，並提供被告使用之行動電話號碼，經警方依法聲請通
訊監察並進行跟監，認被告涉嫌重大，乃依法循線將被告拘提到案而查獲等情，業據
承辦員警陳舜昌於第一審證述屬實，並有通訊監察譯文及錄音帶在卷可稽。雖被告為
警拘提時，並無積極確切之證據足認被告有販賣槍枝之犯行，然依警方獲知之線報及
通訊監察之內容，已足使警方產生被告持有槍、彈之合理可疑，自屬警方已發覺被告
非法持有槍、彈犯行，至於被告為警拘提到案後，供承持有槍、彈，並帶警員前往取
槍，係屬被告之自白，不合自首之要件之理由。甲○○上訴意旨就原審依憑證據所為
被告不合自首要件之認事、採證職權之合法行使，依憑己見，任意指摘為違法，重為
事實之爭執，謂被告符合自首之要件，顯非合法之上訴理由，揆諸前開說明，其上訴
為違背法律上之程式，應予駁回。
二被告上訴部分：
查第三審上訴書狀，應述上訴之理由，其未述者，得於提起上訴後十日內補提理
由書於原審法院，已逾上述期間，而於第三審法院未判決前仍未提出上訴理由書狀者
，第三審法院應以判決駁回之，刑事訴訟法第三百八十二條第一項、第三百九十五條
後段規定甚明。本件上訴人即被告乙○○因違反槍砲彈藥刀械管制條例案件，不服原
審判決，於民國九十三年四月十四日提起上訴，並未述理由，迄今逾期已久，於本
院未判決前仍未提出，依上開規定其上訴自非合法，應予駁回。
據上論結，應依刑事訴訟法第三百九十五條，判決如主文。
中　　　華　　　民　　　國　　九十三　　年　　　六　　　月　　　三　　　日
                              最高法院刑事第十二庭
                                  審判長法官  陳　正　庸
                                        法官  賴　忠　星
                                        法官  王　居　財
                                        法官  張　清　埤
                                        法官  林　開　任
      右正本證明與原本無異
                                              書  記  官
中　　　華　　　民　　　國　　九十三　　年　　　六　　　月　　　八　　　日
                                                                        Ｖ
